臺灣板橋地方法院刑事裁定　　　　　　 100年度聲判字第13號
聲　請　人　鄒菀宜
代　理　人　楊宗翰律師
　　　　　　薛欽峰律師
被　　　告　朱威翰
上列聲請人因告訴被告竊盜案件，不服臺灣高等法院檢察署檢察
長100 年度上聲議字第1233號駁回再議之處分（原不起訴處分案
號：臺灣板橋地方法院檢察署99年度偵續字第466 號），聲請交
付審判，本院裁定如下：
    主  文
聲請駁回。
    理  由
一、按告訴人不服上級法院檢察署檢察長或檢察總長認再議為無
    理由而駁回之處分者，得於接受處分書後10日內委任律師提
    出理由狀，向該管第一審法院聲請交付審判。法院認為交付
    審判之聲請不合法或無理由者，應駁回之，刑事訴訟法第25
    8 條之1 、第258 條之3 第2 項前段，分別定有明文。查本
    件聲請人鄒菀宜以被告朱威翰涉犯竊盜罪，向臺灣板橋地方
    法院檢察署檢察官提出告訴，經該檢察署檢察官為不起訴處
    分（99年度偵續字第466 號）後，聲請人不服，聲請再議亦
    經臺灣高等法院檢察署檢察長於民國100 年2 月15日以100
    年度上聲議字第1233號處分書認其再議為無理由而駁回再議
    ，業經本院調取該案卷宗核閱無訛。又前揭臺灣高等法院檢
    察署處分書，於100 年2 月18日送達聲請人鄒菀宜之住居所
    ，由鄒菀宜之受僱人收受，有臺灣高等法院檢察署送達證書
    影本1 紙在卷可憑，嗣聲請人於100 年2 月25日委任律師提
    出交付審判聲請狀向本院聲請交付審判等情，亦業經本院核
    閱上開卷宗、臺灣高等法院檢察署送達證書及聲請交付審判
    狀及補充理由狀上本院收狀戳章無訛，是本件聲請為合法，
    合先敘明。
二、聲請交付審判意旨略以：詳如刑事交付審判聲請狀所載（如
    附件）。
三、按刑事訴訟法第258 條之1 規定，告訴人得向法院聲請交付
    審判，此係對於檢察官不起訴或緩起訴裁量權制衡之一種外
    部監督機制，法院僅就檢察官所為不起訴或緩起訴之處分是
    否正確加以審查，以防止檢察機關濫權。依此立法精神，同
    法第258 條之3 第3 項規定：法院就交付審判之聲請為裁定
    前，得為必要之調查。所謂得為必要之調查，係指調查證據
    之範圍應以偵查中曾顯現者為限，不可就新提出之證據再為
    調查，亦不可蒐集偵查卷以外之證據，否則將與刑事訴訟法
    第260 條之再行起訴規定混淆不清（臺灣高等法院91年4 月
    25日刑庭會議法律問題研討意見參照）。又法院於審查交付
    審判之聲請有無理由時，除認為告訴人所指摘不利被告之事
    證未經檢察機關詳為調查或斟酌，或不起訴處分書所載理由
    違背經驗法則、論理法則或其他證據法則者外，不宜率予交
    付審判（法院辦理刑事訴訟案件應行注意事項第134 項參照
    ）。至上開所謂告訴人所指摘不利被告之事證未經檢察機關
    詳為調查，係指告訴人所提出請求調查之證據，檢察官未予
    調查，且若經調查，即足以動搖原偵查檢察官事實之認定及
    處分之決定；倘調查結果，尚不足以動搖原事實之認定及處
    分之決定者，仍不能率予交付審判。
四、又按犯罪事實應依證據認定之，無證據不得認定犯罪事實，
    刑事訴訟法第154 條第2 項定有明文。次按犯罪事實之認定
    ，應憑真實之證據，倘證據是否真實尚欠明確，自難以擬制
    推測之方式，為其判斷之基礎；而認定犯罪事實之證據係指
    足以認定被告確有犯罪行為之積極證據而言，該項證據自須
    適合於被告犯罪事實之認定，始得採為斷罪之資料；刑事訴
    訟上證明之資料，無論為直接或間接證據，均須達於通常一
    般之人均不致有所懷疑，而得確信其為真實之程度，始得據
    為有罪之認定，若其關於被告是否犯罪之證明未能達此程度
    ，而有合理懷疑之存在，致使無從形成有罪之確信，根據「
    罪證有疑，利於被告」之證據法則，即不得遽為不利被告之
    認定；其以情況證據（即間接證據）斷罪時，尤須基於該證
    據在直接關係上所可證明之他項情況事實，本乎推理作用足
    以確證被告有罪，方為合法，不得徒憑主觀上之推想，將一
    般經驗有利被告之其他合理情況逕予排除（最高法院53年臺
    上字第656 號、29年上字第3105號、76年臺上字第4986號、
    32年上字第67號判例意旨參照）。復按告訴人之告訴，係以
    使被告受刑事訴追為目的，是其陳述是否與事實相符，仍應
    調查其他證據以資審認（最高法院52年臺上字第1300號判例
    意旨參照）。
五、經查：原不起訴處分書及再議駁回處分書就如何認定上開被
    告並無聲請人所指竊盜之理由，均已論述甚詳。至聲請意旨
    雖另以前詞指陳原不起訴處分書及再議駁回處分書認被告無
    涉犯上開犯行容有誤解，適用法則顯有違誤云云。然據被告
    朱威翰於偵查中辯稱：伊與告訴人鄒菀宜係網友，之前即曾
    相約發生性行為，而案發當日係伊去臺北市○○○路與南京
    東路口接她，然後前往蘆洲市（經改制為蘆洲區，下同）汽
    車旅館發生性行為，因為在旅館內告訴人開口向伊借款20萬
    元，伊不答應，故趁告訴人下車買東西出來時，就把她的皮
    包往外丟後，就把車開走。茲查：
  (一)證人即聲請人鄒菀宜雖於歷次偵查中均指述被告朱威翰有竊
    取其皮包及皮包內物品之情，惟遍查全卷並無其他相關證人
    及證物足以佐證，且受理聲請人報案之蘆洲派出所員警何文
    青亦稱：有協同告訴人調閱並勘驗蘆洲市○○路271 號7-11
    便利商店監視錄影畫面，但是沒拍到案發時的畫面等語，此
    有卷附之臺灣板橋地方法院檢察署公務電話紀錄單可參（見
    98年度偵字第25087 號卷59頁），是聲請人上開指述既無其
    他補強證據可資審認，是否確與事實相符，本非無疑。再者
    ，聲請人鄒菀宜於98年10月13日偵查中證稱：伊與被告是在
    網路上認識的，共見過兩次面，第1 次是在案發前1 、2 個
    月；案發當日，伊與被告並不是約在汽車旅館，是後來被告
    請伊陪他去台北縣（現改制為新北市，下同）辦事情，結果
    到了蘆洲，他就說要帶伊去汽車旅館看裡面的裝潢；當天晚
    上很晚了，但是伊還是去了，我們當天沒有發生性關係，伊
    有去洗澡，那時皮包不在伊的視線範圍內，應該是當時他就
    有翻過伊的皮包等語（見98年度偵字第25087 號卷第11 2頁
    ），惟被告於偵查供稱：伊係從事DVD 買賣業務，而於98年
    8 月12日23時30分許，伊有約告訴人出去，並至林森北路與
    南京東路捷運中山站附近接告訴人後，就到蘆洲市薇薇汽車
    旅館開房間，並無支付任何代價，彼此係一夜情等語（見同
    上偵查卷第126 、127 頁），而衡以被告既非從事「裝潢」
    相關業務，其於深夜約聲請人去汽車旅館，豈可能係為帶聲
    請人去欣賞該汽車旅館的「裝潢」，況如果僅是欣賞該汽車
    旅館的「裝潢」，聲請人何需在該旅館內洗澡，聲請人上開
    指述顯與常情有違，是聲請人上開所證，顯屬無稽，而被告
    於偵查中所供稱：告訴人開口向伊借20萬元被伊拒絕，彼此
    因而發生口角，並稱會打電話向伊女友告知彼此關係，而伊
    當時有些慌張，因不知如何收尾，並擔憂告訴人將伊與之關
    係告訴他人，所以伊就把車子開走不等她等語（見同上偵查
    卷第128 頁），應與案發時的情狀較為相符，堪以採信。是
    聲請人上開指述既有上開矛盾之處，並非無瑕疵可指，且無
    其他相關補強證據可佐，自難僅以聲請人上開指述即逕認被
    告有何竊盜之犯行。再告訴人雖另稱：被告明知其罹患紅斑
    性狼瘡及類風濕性關節炎竟仍駕車離去，故另涉遺棄罪嫌云
    云。惟遍查全卷亦未見有聲請人罹患紅斑性狼瘡及類風濕性
    關節炎之相關病歷資料，故聲請人是否罹患上開病症已非無
    疑，況縱聲請人確有上開病症，然案發時聲請人身在便利商
    店內，店員既可協助告訴人報案，倘聲請人案發時確有發病
    之情，自亦能協助聲請人就醫，故聲請人斯時亦無不能生存
    之虞，故此亦與刑法遺棄罪之構成要件有間，而無成立該罪
    之餘地。
  (二)至聲請人即告訴人雖另以：被告於警詢時係向告訴人及承辦
    員警何文青，一再辯稱當係因其女友在後跟蹤，其為避免與
    告訴人之交往被發現，方藉故請告訴人代購物品，趁告訴人
    下車購物不備之時將車開走，並將告訴人之皮包隨意丟棄。
    故所謂被告女友在其後跟監等情事，係屬被告之主張，而檢
    察官將原本「被告之辯解」根本混淆為「告訴人之指述」，
    並反為被告有利之認定，此明顯有認事用法之重大違誤云云
    。惟查，被告於98年8 月14日警詢時係供稱：「（被害人鄒
    菀宜稱你故意支開她後竊走她皮包，是否屬實？）我沒有竊
    取她皮包。因當時她一直要向我借錢，我覺得很煩，所以趁
    她去買菸時將車開走。」、「（被害人稱是你拿100 元要她
    下去買菸，趁她不備將車開走，是否屬實？）我當時將車開
    到便利商店前，她說她要去買飲料，我要她順便幫我買菸，
    趁她下車後我將車開走」等語（見同上偵查卷第5 頁），並
    無聲請人所稱被告在警員面前一再辯稱：「因其女友在後跟
    蹤，其為避免與告訴人之交往被發現，方藉故請告訴人代購
    物品，趁告訴人下車購物不備之時將車開走」之情，且被告
    於偵查中亦稱：「（你女朋友當時是否有跟蹤你？）那是她
    編的」等語（見同上偵查卷第142 頁），是被告是否確在聲
    請人面前提過上開話語，亦非無疑，況縱被告確有向聲請人
    提及「因其女友在後跟蹤，其為避免與告訴人之交往被發現
    ，方藉故請告訴人代購物品，趁告訴人下車購物不備之時將
    車開走」之情，則質以被告所辯縱屬子虛，亦難以此即推認
    被告即構成本件竊盜犯行。
  (三)至聲請人雖另以：被告就其所辯丟棄告訴人背包之時間，竟
    有「在告訴人下車後」、「告訴人從店內走出來時」及「我
    是在她面前丟的」3 種說法；再告訴人當時下車為被告購買
    菸品時，是否有拿100 元予告訴人之情、被告稱告訴人向其
    借款之金額，均有前後不一之情云云。惟查，細繹被告所供
    稱「在告訴人下車後」、「告訴人從店內走出來時」及「我
    是在她面前丟的」等丟棄聲請人背包之時間點，說法雖有不
    同，但時間點均是在聲請人未上車之前所丟棄，此符合被告
    上開所稱：伊擔心告訴人向伊女友告知彼此關係，所以伊就
    把車子開走不等她等語之情狀相符，復衡以被告上開之供述
    ，分別係在98年8 月14日、同年12月31日、99年10月13日所
    為，是其為上開供述之時間分別相隔4 月、10月之久，故被
    告的記憶會因時間久遠，而有上開供述不一之情，亦合於情
    理。再聲請人確實有至便利商店購物之情，此為被告與告訴
    人所不爭執，而衡以被告係俟聲請人前去便利商店購物時，
    才趁機將車子開走，故聲請人至超商購物之100 元到底是被
    告所有，抑或係聲請人所有，本非本案之重點，同理，就被
    告而言，其所以與聲請人起爭執，在於聲請人向其借款，故
    借款金額究係20萬元，抑或係30至40萬元，與被告是否有竊
    盜犯行實不相涉，故自難以被告上開供述有前後不一之情，
    即逕認被告上開之供述均不足採信，遽為推論被告有竊盜之
    積極行為，而資此為被告不利之認定。
  (四)至聲請人雖另以：被告雖於98年8 月13日3 時36分許以其持
    用之門號0000000000號撥打至告訴人之門號，且有未接通之
    記錄，但衡情被告亦有可能係案發後單純誤打，亦有可能係
    欲了解該手機有無人拾獲，或為確定是否為被告之手機，但
    更有可能係犯後欲卸責而藉此故佈疑陣？惟無論如何，臺灣
    高等法院檢察署處分書暨原不起訴處分書均指明此重大疑點
    ，然均未見原檢就此進一步訊問被告以明事實真相，益見本
    案確有偵查未備之處云云。惟查，被告於99年10月13日偵查
    中供稱：「（當天後來鄒菀宜有無打電話給你，或你在丟皮
    包後有無打電話給她？）應該是沒有，因為從旅館回來後，
    我就直接回我未婚妻家。」等語（見99年度偵續字第466 號
    卷第26頁），是被告既認為其未打電話給聲請人，顯見其並
    不知其所持用之0000000000號電話曾撥打至聲請人之上開手
    機，故被告於98年8 月13日3 時36分許應係單純誤打至聲請
    人之上開手機，是此部分檢察官據上開通聯即推認「倘聲請
    人所有之上開門號已為被告竊得並持有，則被告何需以自己
    持用之門號撥打至亦為其持有之上開門號？」之事實，固有
    違誤，惟參以卷附之聲請人所有手機序號000000000000000
    號之中華電信資料查詢雙向通聯紀錄所示（見98年度偵字第
    25087 號卷第20頁反面），該手機於98年8 月13日10時0 分
    許所在之基地台位置，係在臺北縣蘆洲市○○路209 號7 樓
    頂處，此與聲請人前往購物之臺北縣蘆洲市○○路271 號便
    利商店相近，益徵證人紀三郎於偵查中證稱：其係在蘆洲市
    ○○路221 巷的垃圾堆撿到該手機等語（見98年度偵字第25
    087 號卷第191 頁），信而有徵，再參以被告所有之000000
    0000號之和信電訊股份有限公司雙向通聯查詢所示（見98年
    度偵字第25087 號卷第66頁），被告之手機於98年8 月13日
    2 時30分許所在之基地台位置，係在臺北市○○○路○ 段20
    2 號13樓之3 處附近，此與被告供稱：其與告訴人分開後，
    即至台北市○○路女朋友家等語（見98年度偵字第25087 號
    卷第143 頁）相符，是聲請人之上開手機確實係被丟棄於臺
    北縣蘆洲市○○路271 號便利商店附近之情無訛。況質以本
    件被告若確要竊取聲請人之上開皮包，其豈有將其所持用之
    0000000000之手機號碼給聲請人，致檢警單位事後仍可循線
    追查之理，故被告實無竊取聲請人上開皮包後，僅為避免追
    查而丟棄聲請人上開手機之必要，從而，被告上開所稱：伊
    趁告訴人下車買東西出來時，就把她的皮包往外丟後，就把
    車開走等語，應堪採信。綜上，本件尚乏積極事證足認被告
    涉有竊盜犯行，自難僅憑聲請人上開指述即遽認被告有竊盜
    犯行，而率以刑責相繩。
六、綜上所述，本件前開不起訴處分及駁回再議理由暨事證，既
    經本院調閱前開卷證核閱屬實，且聲請人聲請交付審判之理
    由，已經前開不起訴處分書及駁回再議處分書詳細論列說明
    為不起訴處分及駁回再議聲請之理由，復無何違背經驗法則
    、論理法則或其他證據法則之情事。本院因認本件並無聲請
    人即告訴人所指摘不利被告之事證未經檢察機關詳為調查或
    斟酌，或不起訴處分書所載理由有何違背經驗法則、論理法
    則或其他證據法則等得據以交付審判之事由存在。故聲請人
    聲請交付審判，為無理由，應予駁回。
七、依刑事訴訟法第258 條之3 第2 項前段，裁定如主文
中    華    民    國    100     年    8    月    23   日
                  刑事第一庭  審判長法  官  李釱任
                                    法  官  鄭水銓
                                    法  官  陳正偉
上列正本證明與原本無異。
本裁定不得抗告。
                                    書記官  許慧禎
中    華    民    國    100     年    8    月    23   日